臺灣桃園地方法院民事判決　　　　　　　96年度簡上字第37號
上　訴　人　甲○○
被　上訴人　萬泰商業銀行股份有限公司
法定代理人　乙○○
訴訟代理人　丙○○
　　　　　　徐啟智
上列當事人間請求清償債務事件，上訴人對於中華民國96年1 月
23日本院中壢簡易庭95年度壢簡字第1469號第一審判決提起上訴
，本院於96年4 月24日言詞辯論終結，判決如下：
    主  文
上訴駁回。
第二審訴訟費用由上訴人負擔。
    事  實
甲、上訴人方面：
一、聲明：
  (一)原判決廢棄。
  (二)被上訴人第一審之訴駁回。
二、陳述：上訴人於民國91年5 月間向被上訴人申請辦理現金卡
    ，惟上訴人從未使用該卡領取款項，上訴人已於95年9 月20
    日向桃園縣警察局大園分局報案該現金卡遭盜領（後於本院
    言詞辯論期日改稱於領受現金卡後即剪卡）。被上訴人要求
    上訴人償還該現金卡所欠新台幣（下同）296,273 元為無理
    由。
三、證據：無。
乙、被上訴人方面：
一、聲明：上訴駁回。
二、陳述：除引用原判決書之記載外，並補稱：
  (一)上訴人所持領現金卡使用方式，與一般金融提款卡同，除應
    持真正之現金卡於金融機構自動櫃員機操作外，並須輸入僅
    上訴人知悉之密碼提領借貸款項。依雙務契約性質，若訴外
    人違法取得上訴人持領之現金卡，並得悉上訴人密碼，被上
    訴人基於辨識卡片及密碼真正而給付款項，係依約履行應貸
    債務，並無過失情況，第三人為準占有人，上訴人就準占有
    人行為，應負擔債務。再依「優勢之風險承擔人」標準理論
    ，應將風險分配於支付最少成本即可防阻風險發生之人，始
    能達成契約最高經濟效率之目的。本件上訴人持領現金卡之
    性質與金融卡並無二致，一旦輸入密碼3 次不合，該卡即遭
    提款設備沒入，不予歸還，上訴人若因過失保管不周，遭人
    盜用現金卡領款，應自付風險責任，不能由被上訴人負擔責
    任。
  (二)上訴人於上訴狀稱於95年9 月20日向桃園縣警察局大園分局
    報案現金卡於91年7 月間失竊，嗣於96年4 月17日言詞辯論
    期日又辯稱領取現金卡後即剪卡，所陳互為矛盾，上訴人辯
    稱剪卡係為脫責。
  (三)上訴人所稱於91年7 月間現金卡遺失迄向被上訴人掛失及向
    大園分局報案時已近5 年，期間並無通知掛失或報案，上訴
    人自應負責。
三、證據：除引用原審立證方法外，並提出上訴人報案三聯單、
    小額循環信用貸款契約影本各1 件為證。
    理  由
一、被上訴人起訴主張：上訴人於91年5 月27日向被上訴人申請
    GEORGE&MARY 現金卡（卡號：000000000000；下稱系爭G&M
    卡），約定貸款最高額度300,000 元，利息按年息18.25 ％
    計算，每動用1 筆借款，需繳納100 元帳務管理費，債務人
    應自借款日起以35日為還款週期（額度內再貸者，以首次貸
    款日之隔日為起算日），按期攤還應繳款項，如未依約攤還
    ，即喪失期限利益，全部債務視為到期，除本金按上開利率
    計息外，於遲延期間另按年息20％計付遲延利息；系爭G&M
    卡至95年7 月20日止，經自動提款機提領之金額共計291,17
     7元，上訴人並未依約償還，爰依現金卡借貸契約之約定請
    求上訴人給付系爭現金卡本息296,273 元及其中本金291,17
    7 元自95年7 月21日起至清償日止，按年息20％計算之遲延
    利息。
二、上訴人未於第一審言詞辯論期日到場，惟據其提出支付命令
    異議狀則以：系爭G&M 現金卡因遺失而被盜刷，已於95年9
    月20日向桃園縣警察局大園分局報案，上訴人無需就該遭盜
    領之費用負責等語資為抗辯。原審為被上訴人全部勝訴之判
    決，上訴人不服提起上訴。
三、本院判斷：
　(一)上訴人於91年5 月27日向被上訴人申請系爭G&M 現金卡，約
    定貸款最高額度300,000 元，利息按年息18.25 ％計算，每
    動用1 筆借款，需繳納100 元之帳務管理費，債務人應自借
    款日起以35日為還款週期（額度內再貸者，以首次貸款日之
    隔日為起算日），按期攤還應繳款項，如未依約攤還，即喪
    失期限利益，全部債務視為到期，除本金按上開利率計息外
    ，於遲延期間並按年息20％計付遲延利息，系爭G&M 卡業於
    91年5 月27日交付上訴人持領等事實，為兩造所不爭執，並
    有小額循環信用貸款契約、G&M 卡領用申請書暨卡約定書、
    G&M 卡行員送達簽收單各1 件影本在卷可稽（見原審卷第18
    -21 頁），堪信為真實。
  (二)上訴人於91年5 月27日持領系爭G&M 卡後，該卡自91年8 月
    14日起每月均有交易紀錄，使用正常，至95年7 月20日止累
    積循環本金291,177 元及利息5,096 元未清償，有被上訴人
    提出之系爭G&M 卡交易紀錄一覽表在卷可稽（見本院95年度
    促字第47646 號卷第6-8 頁）。上訴人雖否認曾使用系爭現
    金卡借貸現金，並辯稱系爭G&M 卡失竊，或改稱於領受系爭
    G&M 卡後隨即剪卡（見本審卷第18頁）云云，惟查：
    1.按依現行金融實務，現金卡之使用方式與提款卡相同，即
      持卡人可在銀行同意之可動用額度內，以輸入約定密碼之
      方式，在自動櫃員機提領現金以為借貸，因此，自動櫃員
      機所得判讀辨識者，僅限於正確之密碼，而無法及於持卡
      人之人別是否正確。相對於上述借貸之便利性，現金卡借
      貸現金之風險自然較大，故持卡人就防阻卡片及密碼遺失
      所需盡之注意義務自應提高。雖現金卡借貸的風險不易掌
      握，但因為現金卡尚有必須輸入密碼的規定，而可達到「
      風險控管」之目的，故只要民眾將現金卡的密碼與卡片分
      開存放、妥為保管，則即使現金卡遭竊、遺失時，冒用者
      仍無法藉由現金卡預借現金的方式，盜領民眾的預借現金
      額度。另一方面，銀行在密碼符合的情況下，顯然無法管
      理並控制現金卡預借現金是否為本人的風險，因此，該現
      金卡既為民眾所占有管理中，且密碼又僅為該持卡人所占
      有及得知下，現金卡掛失前的冒領損失，自應分配由持有
      現金卡及密碼的持卡人負擔，方符公平。本件依兩造約定
      書第6 項約定：「G&M 卡如有遺失、滅失或被竊時，會員
      須親自向本行（原開戶單位）以書面或電話通知方式辦理
      掛失手續，在本行未辦妥電腦掛失登錄交易前，所有以現
      金卡領取現款、辦理轉帳之交易，均會對會員發生交付效
      力，如係本行故意或過失延誤電腦掛失登錄所致之損失本
      行應負責任。」；第7 項約定：「G&M 卡密碼經ATM 或其
      他自動收付款機認定相符而辦理提款或轉帳者，縱令該卡
      或密碼有被盜用、偽造或變造情事，仍會對會員發生效力
      。」；第16項約定：「…會員停止使用G&M 卡時，應將G&
      M 卡繳還本行作廢，否則因此發生糾葛或損失，概由會員
      負責。」，即係針對現金卡之持卡人與銀行間之風險負擔
      予以明定，並將之與信用卡之風險負擔予以區隔，核其規
      定尚符衡平，上訴人自應受上開約定之拘束。
    2.上訴人辯稱於領受系爭G&M 卡後即予剪卡，應負舉證責任
      ：
      按當事人主張有利於己之事實者，就其事實有舉證之責
        任，民事訴訟法第277 條定有明文。又原告於起訴原因
        已有相當之證明，而被告於抗辯事實並無確實證明方法
        ，僅以空言爭執者，當然認定其抗辯事實之非真正，而
        應為被告不利益之裁判，亦有最高法院18年上字第1679
        號判例可資參照。本件被上訴人起訴請求上訴人給付系
        爭G&M 卡之消費借貸款，於起訴原因已有相當之證明，
        上訴人抗辯已剪卡，自應就此有利事實負舉證責任。
      查上訴人申請系爭G&M 現金卡後，未曾向被上訴人為終
        止契約之意思表示，亦未依G&M 卡約定書第15條約定將
        系爭G&M 卡繳回被上訴人，而系爭G&M 卡自91年8 月14
        日起至95年6 月15日止，每月均有交易紀錄，若果上訴
        人於領卡後隨即剪卡，顯不可能有如交易一覽表所示交
        易紀錄存在；再G&M 現金卡並無帳單之寄送，係以35天
        為週期，於期滿前2 天會以電話或簡訊通知繳款，為被
        上訴人陳述在卷（見本審卷第19頁言詞辯論筆錄），依
        被上訴人所提系爭G&M 卡交易一覽表所示，於91年9 月
        21 日 有沖抵延滯利息延遲繳款之紀錄（見本院95年度
        促字第47646 號卷第6 頁），則上訴人應曾被催繳，然
        上訴人從未為剪卡或失竊之異議。上訴人於本審抗辯於
        領受系爭G&M 卡後隨即剪卡，復不能舉證證明有剪卡作
        廢之事實，所辯難予採取。
    3.就上訴人辯稱系爭G&M 卡失竊一節：
      查上訴人於95年8 月4 日向被上訴人申請掛失系爭G&M
        卡，於95年9 月20日向桃園縣政府警察局大園分局報案
        稱系爭G&M 卡於91年7 月間在桃園縣觀音鄉金湖村後湖
        18號住處失竊，有刑事報案三聯單、系爭G&M 卡掛失申
        請書影本在卷可參（見95年度壢簡字第1469號卷第3、
        20頁）。系爭G&M 卡若果失竊，上訴人應明知現金卡遭
        竊有被盜用之可能，上訴人竟未立即向被上訴人申請掛
        失，卻遲至4 年後經被上訴人催繳欠款，始於95年8 月
        4 日向被上訴人辦理掛失，更遲至95年9 月20日始向桃
        園縣政府警察局大園分局報案處理，顯與常情有違，所
        辯難予遽信。
      再現金卡密碼係以電腦亂碼方式組成，依通常作業程序
        被上訴人銀行及第三人均無從得知客戶密碼，若果上訴
        人持領之系爭G&M 卡遭竊，該第三人竟得以輸入正確密
        碼領得借款，可見上訴人對該卡片及密碼未盡保管之注
        意義務；又系爭G&M 卡提領現金之交易，均係在上訴人
        辦理掛失或報警之前，上訴人於失竊後未及時向被上訴
        人辦理掛失，任令盜用事實發生，亦顯有重大疏失；而
        上訴人復未舉證證明上述G&M 卡提領現金係被上訴人故
        意或過失延誤電腦掛失登錄所致之損失，是縱認系爭G&
        M 卡遭第三人盜用屬實，惟依風險控管原則及上揭契約
        約定，上訴人仍應就系爭G&M 卡之債務負清償之責。
      上訴人雖稱希能找出當時辦理申請系爭G&M 卡之人員，
        惟當時辦理系爭G&M 卡之人員僅係依上訴人申請送件經
        辦並於被上訴人核卡後將卡片交付上訴人，至上訴人收
        領系爭G&M 卡後，係依約使用往來或係剪卡或被竊，該
        人員無從知悉，縱經傳訊，顯無從為上訴人有利之證明
        ；又上訴人聲請調閱領款錄影帶以查明使用系爭G&M 卡
        領款之人，然依前述說明，縱認系爭G&M 卡被盜用屬實
        ，上訴人仍應負清償之責，則縱調閱錄影帶查明領款之
        人非上訴人，上訴人或僅能依侵權行為之法則向該第三
        人請求損害賠償，惟仍不得解免上訴人本件依契約之清
        償責任；上訴人聲請查明辦理系爭G&M 卡人員及調閱領
        款錄影帶均無從為上訴人有利之認定，核無必要。又依
        被上訴人陳述，領款之錄影帶只保留3 個月即銷毀重錄
        使用，已無從調閱，併予敘明。
  (三)綜上所述，上訴人就系爭G&M 卡之債務應負清償之責，被上
    訴人本於G&M 現金卡契約之法律關係，請求上訴人給付上開
    現金卡本息296,237 元及其中本金291,177 元自95年7 月21
    日起至清償日止，按年息20％計算之遲延利息，為有理由，
    應予准許。原審判命上訴人給付上開款項，核無違誤，上訴
    意旨仍執陳詞，指摘原判決不當，求予廢棄，為無理由，應
    駁回其上訴。
四、據上論結，本件上訴為無理由，依民事訴訟法第436 條之1
    第3 項、第449 條第1 項、第78條、判決如主文。
中　　華　　民　　國　　96　　年　　5 　　月　　8 　　日
                  民事第二庭審判長法　官　劉克聖
                  　　　　　　　  法　官　石有為
                                  法  官  蔡寶樺
不得上訴。
以上正本係照原本作成。
中　　華　　民　　國　　96　　年　　5 　　月　　8 　　日
                                  書記官  謝至菁
